臺灣南投地方法院民事裁定
110年度小抗字第2號
抗  告  人  黃進益  
上列抗告人因與相對人賴俊卿即柴喜甕仔雞間聲請訴訟救助事件
，對於民國110年6月3日本院勞動法庭110年度救字第18號裁定提
起抗告，本院合議庭裁定如下：
    主  文
抗告駁回。
抗告程序費用新臺幣壹仟元由抗告人負擔。
    理  由
一、按對於小額程序之第一審裁判，得上訴或抗告於管轄之地方
    法院，其審判以合議行之；對於前項第一審裁判之上訴或抗
    告，非以其違背法令為理由，不得為之。上訴狀內應記載上
    訴理由，表明下列各款事項︰㈠原判決所違背之法令及其具
    體內容；㈡依訴訟資料可認為原判決有違背法令之具體事實
    。民事訴訟法第436條之24第2項、第436條之25定有明文。
    又所謂違背法令，依同法第436條之32第2項準用第468條、
    第469條第1款至第5款規定，係指裁定不適用法規或適用不
    當，或裁定有同法第469條第1款至第5款所列情形。因此，
    對於小額程序第一審裁定提起抗告時，其抗告狀或理由書應
    具體指摘原裁定有何違背法令情形，並揭示該法規條項或其
    內容；若抗告狀或理由書如未依此方法表明者，即難認為已
    對小額程序第一審裁定違背法令有具體指摘，其抗告自難認
    為合法。次按當事人於第二審程序不得提出新攻擊或防禦方
    法，但因原法院違背法令致未能提出者，不在此限。民事訴
    訟法第436條之28亦有明文。依此條文及同法第436條之24第
    2項、第436條之25等規定，小額程序之第二審原則上屬法律
    審，除非有民事訴訟法第436條之28但書規定之情形，第二
    審法院不得斟酌當事人於第一審審理時未提出之新攻擊或防
    禦方法，當事人亦不得以第一審審理時未提出之新攻擊或防
    禦方法，指摘原審違背法令。故小額事件之抗告程序中，亦
    不得提出新攻擊或防禦方法。
二、抗告意旨略以：
　㈠抗告人受僱於相對人賴俊卿即柴喜甕仔雞（下稱相對人），
    惟相對人未依法為抗告人投保勞工保險及全民健康保險，故
    抗告人已向本院起訴請求相對人應給付抗告人溢繳全民健康
    保險費新臺幣（下同）2,485元之本息及相對人應提撥29,23
    2元至抗告人之退休金專戶，業經本院110年度投勞補字第8
    號案件繫屬中，足見抗告人顯非無勝訴之望。
　㈡又抗告人每月收入未達每人最低生活費之1.5倍，乃無資力支
    出訴訟費用；惟原裁定以抗告人所提南投縣埔里鎮公所民國
    109年12月21日埔鎮社字第1090034621號函，不足釋明抗告
    人無資力支出訴訟費用，復未提出主管機關所審核認定之中
    低收入戶證明書，而駁回抗告人訴訟救助之聲請。然而，抗
    告人今提出南投縣埔里鎮公所110年6月15日埔鎮社字第1100
    016515號函所附之中低收入戶證明書及財團法人法律扶助基
    金會台中分會審查決定通知書，應足證抗告人無資助支出訴
    訟費。爰請求准予訴訟救助並聲明廢棄原裁定。
三、經查：抗告人於110年6月21日固提出民事抗告（含事實及理
    由）狀對原裁定提起抗告，惟觀諸上開書狀所表明之抗告理
    由略以：現提出南投縣埔里鎮公所110年6月15日埔鎮社字第
    1100016515號函所附之中低收入戶證明書及財團法人法律扶
    助基金會台中分會審查決定通知書，請求更為裁定准予訴訟
    救助等語，足見抗告人並未具體指出原裁定有如何違背法令
    情事，其抗告已難認合法。再者，於小額程序，第二審法院
    審核第一審程序及裁判內容有無違背法令，自以第一審程序
    已提出之訴訟資料為據，進而判斷其適用法律有無錯誤，不
    就事實另行調查；惟抗告人於原審並未提出上開證據，該證
    據係於小額程序之第二審，再為提出之新攻擊或防禦方法；
    且抗告人亦未表明原審有何違背法令之處，致其未能於原審
    提出上開新攻擊或防禦方法，依上開說明，抗告人自不得於
    小額程序之抗告審主張前揭新攻擊或防禦方法，縱令於本件
    抗告程序中提出，本院即無庸審酌抗告人主張之前揭新攻擊
    或防禦方法。從而，其抗告為不合法，應予駁回。
四、爰裁定如主文。
中　　華　　民　　國　　110 　年　　9 　　月　　13　　日
                  勞動法庭    審判長法　官　徐奇川
　　　　　　　　　                  法  官  葛耀陽
　　　　　　　　　                  法  官  鄭順福
以上正本係照原本作成。
不得再抗告。　　　　　　　　                            
中　　華　　民　　國　　110 　年　　9 　　月　　13　　日
                                    書記官